臺灣高等法院高雄分院刑事判決
111年度上訴字第271號
上  訴  人  
即  被  告  翁家堡



選任辯護人  柳聰賢律師
            柳馥琳律師
上列被告因違反槍砲彈藥刀械管制條例案件，不服臺灣屏東地方
法院110年度訴字第385號，中華民國111年1月24日第一審判決（
起訴案號：臺灣屏東地方檢察署109年度偵字第10784號），提起
上訴，本院判決如下：
    主  文
原判決撤銷。
翁家堡犯非法寄藏非制式手槍罪，累犯，處有期徒刑伍年拾月，
併科罰金新臺幣捌萬元，罰金如易服勞役，以新臺幣壹仟元折算
壹日。扣案仿GLOCK廠19型手槍外型製造之非制式手槍壹把（槍
枝管制編號0000000000號）（含彈匣壹個、隨同查獲而另以未組
裝狀態存在之金屬撞針壹枝）、彈匣壹個均沒收。
    事  實
一、翁家堡明知槍砲彈藥刀械管制條例第4條第1項第1款、第2 
    款、第2項所規範可發射子彈具有殺傷力之非制式手槍、子
    彈及槍砲主要組成零件，係依法列管之危險物，非經中央主
    管機關之許可，不得寄藏、持有。竟基於非法寄藏上開非制
    式手槍、子彈及槍枝主要組成零件之犯意，於民國108年10
    月初某日，在屏東縣○○市○○路與○○路口一帶某處，接受黃明
    凱（嗣已於109年1月1日死亡，起訴書誤載為同年月11日）
    委託，代為保管非制式手槍1把（槍枝管制編號0000000000
    號，含彈匣1個、隨同保管而以未組裝狀態存在之金屬撞針1
    枝）、具殺傷力之子彈17顆（另有不具殺傷力之子彈3顆）
    、屬於槍枝主要組成零件之彈匣1個，連同不屬於槍砲主要
    組成零件之撞針彈簧導桿1個，一併藏放在其坐落屏東縣○○
    市○○○路○段000巷00號之住處而寄藏保管之。嗣為警獲報，
    於109年11月16日上午7時43分許，持臺灣屏東地方法院核發
    之搜索票至翁家堡上址住處執行搜索，當場自其放置在1樓
    後方洗衣間之黑色手提包內，起出內裝斷裂撞針之上開槍枝
    1把（含彈匣1個）暨可供該槍使用而以未組裝狀態存在之金
    屬撞針1枝、具殺傷力之子彈17顆（另有3顆不具殺傷力）、
    彈匣1個、撞針彈簧導桿1個等物（同時扣得與本案無關之甲
    基安非他命1包、燃燒過並含甲基安非他命殘渣之鋁箔紙1張
    、IPhone 6金色手機1枝）而查獲。
二、案經屏東縣政府警察局屏東分局報告臺灣屏東地方檢察署檢
    察官偵查起訴。
　　理  由
壹、證據能力
一、供述證據部分
　　按被告以外之人於審判外之陳述，雖不符刑事訴訟法第159
    條之1至之4之規定，然經當事人於審判程序同意作為證據，
    法院審酌該言詞陳述或書面陳述作成時之情況，認為適當者
    ，亦得為證據，刑事訴訟法第159條之5第1項定有明文。本
    判決後開引用具有傳聞證據性質之證據資料，已經檢察官、
    被告及其辯護人於審理期日同意為證據使用（本院卷第72頁
    ），是其縱無刑事訴訟法第159條之1至第159條之4或其他傳
    聞法則例外之情形，亦經本院審酌該證據作成之情況，既無
    違法取得情事，復無證明力明顯過低等情形，以得供做法院
    判斷事實之依據為適當，認為均有證據能力，得為證據。
二、非供述證據部分
　㈠扣案非制式手槍1把（含彈匣1個）、金屬撞針1枝、子彈20顆
    （含具殺傷力者17顆，及其他不具殺傷力者3顆）、彈匣1個
    、撞針彈簧導桿1個等物，乃司法警察依法定程序，持法院
    核發之搜索票執行搜索取得並扣案後，持續於偵查、審判程
    序中均處於公權力強制保管狀態之證物，有搜索票、搜索扣
    押筆錄、扣押物品目錄表、贓證物品保管單（名目、出處均
    後詳）等物在卷可憑。
　㈡卷附採證照片係以機械方式，利用光學物理及數位顯像原理
    留存並呈現之影像，非經人之觀察、記憶輾轉表述所得，不
    具供述證據之性質，無「傳聞證據排除法則」之適用，依其
    內容及客觀呈現狀態，復無證據可認有何偽造、變造或違法
    取得情事。
　㈢上開物件並均與公訴意旨指述之事實有關聯性，應認有證據
    能力。
貳、實體部分
一、認定犯罪事實所憑之證據及理由
　㈠本案之上訴人即被告翁家堡（下稱被告）於前揭時地因受黃
    明凱之託而寄藏並持有上開扣案槍枝、金屬撞針、子彈、彈
    匣、撞針彈簧導桿等物，嗣為警依法執行搜索而查獲並送鑑
    定，其結果各如後開卷附鑑定書所示內容等情，業據被告於
    警詢（警卷第5頁至第15頁）、偵訊（偵卷第29頁至第31頁
    ）、原審（原審卷第51頁至第55頁、第90頁至第99頁）及本
    院審理時，各按陳述時所呈現之客觀事證（鑑驗進度）供承
    不諱，並有：
　⒈書證、物證部分
　　計有供被告對黃明凱進行指認之犯罪嫌疑人紀錄表（警卷第
    19頁至第23頁）、臺灣屏東地方法院109年度聲搜字第1065
    號搜索票（警卷第25頁）、屏東縣政府警察局屏東分局109
    年11月16日搜索扣押筆錄暨扣押物品目錄表（警卷第29頁至
    第31頁）、蒐證暨起出槍枝等物過程之照片2幀（警卷第25
    頁）、扣案之改造手槍、撞針、子彈、彈匣、撞針彈簧導桿
    （屏東縣政府警察局屏東分局扣押物品清單［110保770；偵
    卷第65頁］、屏東縣政府警察局屏東分局扣押物品清單［110
    槍保31、彈保29；偵卷第73頁至第75頁］、臺灣屏東地方法
    院扣押物品清單［110成保管329；原審卷第43頁至第45頁］、
    本院贓證物品保管單［111保5037］；本院卷第49頁），其中
    除子彈部分因鑑驗試射而各已滅失或排除以外，業經本院於
    111年7月19日審判期日調查證據時，當庭提示調查。
　⒉鑑定部分
　　上開扣案物先後經送內政部警政署刑事警察局（下稱刑事警
    察局）進行鑑驗，並據該局依序以110年4月12日刑鑑字第10
    98033277號（偵卷第57頁至第64頁，下稱「鑑定書㈠」）、1
    10年10月18日刑鑑字第1108003296號（原審卷第69頁）作成
    鑑定，結果如下：
　⑴槍枝及隨同扣得之零件部分—
　　經上開鑑定機關以檢視法、性能檢驗法、試射法、比對顯微
    鏡法，並各依①原本查獲暨送鑑定時呈現之狀態、②經檢察官
    指示換裝隨同扣得之金屬撞針後之狀態，分別進行鑑定結果
    ：
　①依原本查獲暨送鑑定時之狀態
　　Ⅰ送鑑手槍1把（槍枝管制編號0000000000），認係非制式手
      槍，由仿GLOCK廠19型手槍外型製造之槍枝，組裝已貫通
      之金屬槍管而成。經檢視，撞針前端斷裂，無法供擊發子
      彈使用，認不具殺傷力（詳見鑑定書㈠鑑定結果所示；偵
      卷第57頁）。
　  Ⅱ送鑑槍枝零件2個，認分係「金屬撞針」及「撞針彈簧導桿
      」（詳見鑑定書㈠鑑定結果所示；偵卷第57頁）。
　②裝以隨同扣得之金屬撞針後
　　上開手槍經鑑定人依承辦檢察官指示而換裝鑑定結果（即
    前項Ⅱ）所示金屬撞針後，經操作檢視，擊發功能正常，可
    供擊發適用子彈使用，認具殺傷力（詳見鑑定書㈠「備考欄
    」所示；偵卷第57頁、第58頁）。
　⑵子彈及彈匣部分—
　①子彈部分
　　Ⅰ送鑑子彈20顆（鑑定書㈠鑑定結果；偵卷第57頁）：
　　  「5顆」—
　　　  研判均係口徑9×19mm制式子彈，「採樣2顆」試射，均
        可擊發，認具殺傷力。
　　　「10顆」—
　　　  認均係非制式子彈，由金屬彈殼組合直徑約9.0mm金屬
        彈頭而成，「採樣3顆」試射，均可擊發，認具殺傷力
        。
　　　「5顆」—
　　　  認均係非制式子彈，由金屬彈殼組合直徑約8.9mm金屬
        彈頭而成，「採樣2顆」試射，均可擊發，認具殺傷力
        。
　　Ⅱ前開未經實測之子彈13顆（鑑定書㈡；原審卷第69頁）：
　　　「3顆」（鑑定書㈠鑑定結果㈠所餘子彈）—
　　　　均經試射，均可擊發，認具殺傷力。
　    「7顆」（鑑定書㈠鑑定結果㈡所餘子彈）—
　　　  均經試射：6顆，均可擊發，認具殺傷力；1顆，無法擊
        發，認不具殺傷力。
　　　「3顆」（鑑定書㈠鑑定結果㈢）
　　　  均經試射：1顆，可擊發，認具殺傷力；1顆，雖可擊發
        ，惟發射動能不足，認不具殺傷力；1顆，無法擊發，
        認不具殺傷力。
　②彈匣部分
　　送鑑彈匣1個，認係金屬彈匣（詳見鑑定書㈠鑑定結果；偵
    卷第57頁）。
　⒊綜上事證，被告於前揭時地因寄藏而持有扣案槍枝、金屬撞
    針、子彈、彈匣、撞針彈簧導桿，與各該扣案物之功能用途
    及經查獲時所呈現之客觀狀態等事實，均堪認定。
  ㈡訊據被告就公訴意旨以其前揭受寄之手槍有殺傷力，並指訴
    其行為構成寄藏具有殺傷力非制式手槍之犯行，則自始至終
    均矢口否認其事，並於⑴警詢中辯稱：「他（黃明凱）將槍
    枝及毒品放在包包內交給我的。他說槍壞了，先放在我這裏
    」（警卷第12頁）等語；⑵偵查中辯稱：「黃明凱說槍壞掉
    了，就把整個手提袋交給我。」、伊沒有嘗試將扣案槍枝零
    件裝置於扣案槍枝（偵卷第30頁、第31頁）等語；⑶原審審
    理時辯稱：「他拿給我的時候是壞掉的。」、「（問：扣案
    的槍枝你認為是沒有用的槍？）他說槍已經壞掉了。」、「
    是他跟我講的，我無法確定槍枝是否壞掉。」（原審卷第96
    頁、第98頁、第99頁）等語。並於本院審理時辯稱：此槍枝
    應該沒有殺傷力（本院卷第73頁）等語，據以爭執有前開寄
    藏及持有具殺傷力槍枝之事實。經查：
　⒈本案應構成寄藏具殺傷力槍枝之理由
　⑴前開扣案非制式槍枝於查獲時，其內部現時裝設者固為斷裂
    之撞針而無法擊發子彈，並經鑑定人據此認為其槍枝無殺傷
    力，已如前述。惟查，撞針作為槍枝構造一部之裝設位置及
    作用，係設置在槍枝內部，並以在密閉之空間內撞擊子彈底
    火、引爆火藥而產生強大動能供推進彈頭並形成衝擊、破壞
    力。故槍枝是否確經裝有撞針，或其撞針保存、維護之狀態
    如何，對外觀造形既全無影響，則其製造者就製造進而持有
    之目的苟在作為射擊以外之其他如賞玩等功能者，自無庸多
    此一舉而刻意選擇斷裂之撞針裝入其內；而後續之持有者果
    因上開相同之目的（賞玩等）而持有撞針已經斷裂或原已欠
    缺撞針之槍枝，自亦無庸另行覓得同型撞針並隨槍保管。是
    本件扣案槍枝經製造及後續被持有之目的，確係針對槍枝原
    本經發明問世之初所尋求之擊發、殺傷作用，而非單純供賞
    玩或其他衍生之功能所為，即堪認定。
　⑵其次，依槍枝之構造及其物之定性，原係以各部零件組裝而
    成之「組合物」，具有可拆卸、組裝之機械特質及需求，其
    各部組成零件於客觀上亦無不能或難以分解之情形，是果其
    持有人主觀持有其物之目的，原在完整支配並結合整體而發
    揮其槍枝之作用及功能，客觀上復已具備組合所需之各部組
    件，並在短時間內可以組合完成之狀態而持有者，自不因其
    以拆解保存之狀態呈現，而影響其持有槍枝事實之認定，尚
    無割裂評價而認定為槍砲主要組成零件之可言。
　⑶本件扣案之非制式手槍於查獲時，其唯一尚待組裝即可完成
    並發揮槍枝功能之零件，雖係以分離於槍枝本體以外之狀態
    存在。然依前述，上開槍枝最初經製造及後續被持有之目的
    及功能，既在於供擊發子彈以形成殺傷力之作用而存在，其
    狀態在輾轉為被告所寄藏及持有之中亦未曾改變，則其持有
    者不論係以完整組裝之狀態，亦或在現實持有中以（部分）
    零件分解之狀態呈現，要均無解其以可發揮槍枝整體功能為
    目的而寄藏或持有之主觀意思及客觀事實。申言之，本件扣
    案之物依被告原本寄藏及持有之方式即係置於同一袋子內一
    併收存，是不論其隨同收存之金屬撞針究為刻意從該槍槍內
    拆下保管，抑或為供替換已經斷裂之撞針而另行取得，依其
    持有方式及空間之連繫關係，客觀上原有一併保存、使用以
    發揮作用之意，茲其經鑑定人組裝結果，亦果然可以完整組
    合完成並具備功能，而經鑑定認為可發射子彈並具有殺傷力
    ，確已具備因隱存對社會治安及他人生命、身體法益造成嚴
    重侵害之危險而經立法禁止寄藏及持有之性質，自堪認為已
    經構成寄藏並持有可發射子彈具有殺傷力之非制式手槍犯行
    。要不因其持有人刻意保持或容任其部分零件呈分解之狀態
    ，甚至其內另有損壞不堪之零件而有異。
　⒉對於被告及辯護人辯解之說明　
　　被告於警詢、偵訊及原審審理時，雖辯稱於受寄之初即已經
    黃明凱告知槍枝已經損壞，自己亦無法判斷該槍是否仍具殺
    傷力云云；嗣於本院審理時，復辯稱自己完全不知如何組裝
    撞針，辯護人亦以其換裝工作需具備高度專業及特殊工具，
    甚至必須送回聯勤兵工廠進行專業維修云云，為被告辯解。
    惟查：
　⑴本件扣案之槍枝係供作為擊發子彈以產生衝擊、破壞力之目
    的而製造並持續持有，已如前述。則苟依被告所言，於受黃
    明凱之託而保管其物時，果已據其告知該槍已經損壞，隨後
    自己並曾開啟包包而親見包括一併寄託之毒品等物（警卷第
    12頁），則被告就其人不僅未將該槍丟棄以避免因繼續持有
    而遭查緝並徒生困擾，卻反而慎重其事，連同前述同時扣案
    之撞針、子彈、槍枝零件及毒品等物一併託付保管之作為，
    對於原持有人黃明凱就該槍仍有回復並發揮原本槍枝經設計
    、製造功能之機會確有把握一節，自無不知之理。其主觀上
    具備寄藏並持有具殺傷力非制式手槍犯意之事實，自堪認定
    。
　⑵其次，姑不論以火藥為擊發動力之槍枝，乃於數百年前即已
    發明問世之武器，其利用火藥爆炸以推進彈丸之原理及構造
    簡單，除涉及精準度之調校須由專業之人員或器材處理外，
    原本即可藉由徒手或以簡單工具進行大部或細部拆卸、組裝
    ，以利於日常維護保養，並在危急時迅速排除障礙。而槍枝
    之拆解、組裝，不僅為我國多數男性國民於接受大專集訓、
    新兵訓練、甚至軍訓課程所必然教授之基本科目，不至陌生
    ；針對與本件相關之手槍撞針拆解、換裝等簡易操作過程，
    亦多有國內、外各界人士上傳於網際網路任憑點閱之分享影
    片，隨手可得。凡此自為在本院審理時自承曾在陸軍單位服
    役達1年半，顯然曾經完整通過新訓階段之被告所不能諉為
    不知者。尤有甚者，苟如辯護人所言，果以一般手槍在原屬
    折損、消耗性質之撞針等配件損壞時，尚須送請專業之兵工
    廠方能維修、換裝，則以國內屢見不鮮之黑市非法交易槍枝
    於發生諸此一般性之消耗、故障時，豈非均需送請聯勤單位
    維修，或至少於不法交易時，即須與售槍人確實言明售後服
    務及聯繫之方式，凡此顯與一般事理大相逕庭，無從採取。
    遑論刑事法律對於寄藏或持有槍枝定以刑罰之目的，係針對
    其物之客觀存在本身對於社會治安及國民生命、身體及財產
    所隱存之危險而然，原不因其寄藏或持有者於主觀上是否另
    有持以犯罪之計畫或能力而有異。是被告及其辯護人此部分
    所辯，要均無解於被告寄藏並持有具殺傷力非制式手槍犯行
    之成立，自不待言。
　㈢綜上所述，本件被告犯罪事證已臻明確，犯行均堪認定，應
    依法論科。　
二、論罪部分　　　　　
　㈠有關新舊法之說明
　　按寄藏、持有手槍罪為繼續犯。且繼續犯因僅給予一罪之刑
    罰評價，其犯罪行為之時間認定，自著手之初，持續至行為
    終了為止，倘上揭犯罪時間適逢法律修正變更，跨越新、舊
    法，而其中部分行為，已在新法施行之後，因非「行為後」
    法律有變更，應即適用新法規定，不生依刑法第2條新舊法
    比較而為有利適用之問題。查槍砲彈藥刀械管制條例第7條
    第4項於109年6月12日經修正施行，被告為前述犯行之行為
    時間係自108年10月初某日起至109年11月16日遭查獲時止，
    跨越槍砲彈藥刀械管制條例第7條第4項修正施行前、後，因
    前揭犯行為行為繼續之實質上一罪，應逕適用新法，而無新
    舊法比較之問題。
　㈡法律性質定性
　　有關槍砲主要組成零件之種類，主管機關內政部依槍砲彈藥
    刀械管制條例第4條第3項之授權，於86年11月24日以台內
    警字第8670683號公告其內容，其中就手槍而言，其主要組
    成零件係指：「槍管、槍身、槍機、撞針、轉輪、滑套、彈
    匣、擊錘」，故本件扣案之彈匣、撞針，均為前開條文規定
    之槍砲主要組成零件。其同時扣得之撞針彈簧導桿則不屬之
    ，附此敘明。
　㈢成立之罪名及罪數　
　⒈罪名
　　核被告前開寄藏具殺傷力非制式手槍、具殺傷力子彈及屬於
    槍砲主要組成零件之彈匣1個等行為，係犯槍砲彈藥刀械管
    制條例第7條第4項之非法寄藏非制式手槍罪、第12條第4項
    之非法寄藏子彈罪、第13條第4項之非法寄藏槍枝主要組成
    零件罪。扣案之金屬撞針1個及原本配置扣案手槍之彈匣1個
    ，既屬於組成本件具殺傷力非制式手槍之成分而經一併評價
    在內，爰不再以槍砲主要組成零件而重複評價、論罪。
　⒉罪數
　　按未經許可持有槍、彈，係侵害社會法益之罪，同時持有種
    類相同之槍、彈，縱令客體有數個（如數支同種類槍枝、數
    發同種類子彈），仍為單純一罪，不生想像競合問題。被告
    同時持具殺傷力之子彈17顆，僅成立非法寄藏子彈罪1罪。
    又被告以一持有行為，同時觸犯非法寄藏非制式手槍罪、非
    法寄藏子彈罪、非法寄藏槍枝主要組成零件罪等三罪名，應
    依刑法第55條前段想像競合犯之例，從一重之非法寄藏非制
    式手槍罪處斷。
　㈣關於刑之加重及減輕事由之說明
　⒈被告曾經犯罪並經執行如下：⑴98年間因製造毒品案件，經本
    院100年度上訴字第643號判決判處有期徒刑7年4月，嗣經最
    高法院101年度台上字第3826號判決駁回上訴而確定；⑵99年
    間，因施用毒品案件，經臺灣屏東地方法院99年度簡字第12
    28號判決判處有期徒刑3月確定；被告因上開案件入監執行
    後，經本院102年度聲字第76號裁定定應執行有期徒刑7年5
    月確定，於106年6月5日縮短刑期假釋出監並付保護管束，
    嗣108年10月10日因保護管束期滿未經撤銷假釋而執行完畢
    ，有臺灣高等法院被告前案紀錄表在卷可按。被告本案寄藏
    非制式手槍、子彈及槍砲主要組成零件犯行，均為繼續犯，
    並於109年11月16日上午7時43分許即本案查獲時行為終了，
    其犯非法寄藏非制式手槍罪之行為終了已在其前開有期徒刑
    執行完畢後5年內，乃受徒刑之執行完畢，5年以內因故意而
    再犯本件有期徒刑以上之罪，依其犯罪之種類、情節，其主
    觀上特別之惡性顯然未因前案之執行而矯正，對刑罰反應力
    薄弱之情狀顯明，要無司法院釋字第775號解釋所稱罪刑不
    相當之情形，應加重其刑。
　⒉按槍砲彈藥刀械管制條例第18條第4項固然規定：「犯本條例
    之罪，於偵查或審判中自白，並供述全部槍砲、彈藥、刀械
    之來源及去向，因而查獲或因而防止重大危害治安事件之發
    生者，減輕或免除其刑」，然姑不論本件依被告於警詢、偵
    訊、原審及本院審理時，事實上對於檢察官起訴之事實均否
    認犯行，與上開規定於偵查及審判中均自白之要件已然不符
    ，遑論被告雖供稱其經扣得上開具殺傷力之槍枝、子彈等物
    之來源為黃明凱，然黃明凱既已於109年1月1日死亡，有卷
    附屏東分局民生派出所109年11月16日偵查報告（警卷第3頁
    至第4頁）及個人資料可參，則上開槍枝、子彈等物之來源
    即屬無法追查，並無因而查獲或防止重大危安事件之發生可
    言，自與上開減免其刑之規定不符，附此敘明。
參、撤銷改判部分
一、撤銷部分
　㈠原判決因認被告犯行明確而予論罪科刑，固非無據。惟查：
　⒈前揭被告寄藏之非制式手槍經警方查獲扣案時，其內所組裝
    者為斷裂之撞針，嗣內政部警政署刑事警察局並據此鑑定認
    為該槍無法擊發子彈而無殺傷力一節，已如前述。就此，被
    告除自始從警詢、偵訊、原審及本院審理時，均辯稱於受寄
    之初，即據黃明凱告知該槍已經損壞云云（陳述情形詳錄如
    上文），甚至於原審審判期日最終經審判長訊問時，仍堅持
    辯稱：「他說槍已經壞掉了。」（原審卷第98頁）。是不論
    其所辯係指該槍因客觀上無殺傷力而與法條規定之構成要件
    客體不符，或指其主觀上就此部分構成之事實並無犯罪之認
    識，要均無解於被告就此部分被訴之事實係否認犯罪。乃原
    判決於理由欄中，對於認定被告犯罪事實之依據，不僅記載
    為：「前揭犯罪事實，業據被告翁家堡於警詢、偵訊、本院
    準備程序及審理中『均坦承不諱』」（原審判決書第3頁第2行
    、第3行）等語，對其判決就上開被告始終爭執之重點，猶
    僅照錄鑑定書所載內容，即包括就扣案手槍之「鑑定結果」
    為無殺傷力，及另以「備考」方式加註其依檢察官以傳真指
    示，將該槍換裝同時扣案之金屬撞針後，始有殺傷力等意旨
    之文字記載，而既未說明其將已經鑑定人鑑定認為因撞針斷
    裂、無法擊發而「無殺傷力」之扣案手槍，逕行認定為「有
    殺傷力」之非制式手槍並據以判決之理由為何；亦未說明何
    以可因鑑定人依檢察官指示對扣案槍枝進行加工、換裝撞針
    並註記於鑑定書「備考欄」之事實，即取代原本依扣案物既
    有狀態進行所得鑑定結果之依據。自有判決理由與事實不符
    ，及判決不備理由之違背法令。
　⒉依前所述，內政部依據槍砲彈藥刀械管制條例第4條第3項授
    權，於86年11月24日以台內警字第8670683號函文公告之槍
    砲主要組成零件中，其關於手槍部分之規定，除列舉「槍管
    、槍身、槍機、撞針、轉輪、滑套、彈匣、擊錘」等物以外
    ，並未見將本案扣得之「撞針彈簧導桿」列入。乃原判決不
    僅將此一槍枝零件亦認定為槍砲主要組成零件並據以論究，
    尤有甚者，其所引依據竟同樣也是上開內政部同一函文（原
    審判決書第4頁第14行至第16行）。是原判決關於法規之適
    用及以違禁物為依據所為之沒收諭知，亦有重大違誤。
　⒊原判決既以扣案非制式手槍經換裝同時扣案之金屬撞針而具
    有殺傷力，並據此作為認定被告寄藏具殺傷力非制式手槍犯
    行之依據，客觀上顯已將扣案撞針認為係該槍枝之成分而納
    入評價，卻又在論究被告犯寄藏槍砲主要組成零件之罪時，
    又重複以其為成立該罪之標的而再為評價，顯有對此不法內
    涵為雙重評價之違背法令。
　⒋本件檢察官起訴並認定被告與黃明凱見面而開始寄藏扣案非
    制式手槍、子彈、槍枝主要組成零件之時點為「108年10月
    初某日」，係依據被告於警詢（警卷第11頁）、偵訊（偵卷
    第30頁）中具體供述之時間所為。而被告於原審審理時對其
    時點之陳述不僅仍持同一說法不變（原審卷第52頁），依既
    有卷證亦無反對或顯示另有其他不同時點之事證。乃原判決
    無視被告自始不移之陳述，逕以「無證據證明於108年10月1
    0日保護管束期滿前」云云為由，而憑空認定上開2人見面之
    事實發生時間為「於108年10月10日假釋付保護管束期滿後
    之10月初…至109年1月11日前之間某日」。不僅有認定事實
    不依證據之違背法令；認定之時間（109年1月11日前）範圍
    並有部分已在黃明凱死亡日期（109年1月1日）之後，明顯
    有誤；所稱「10月10日後」之「10月初某日」一節於時間邏
    輯上亦有矛盾以外。茲依其敘述文意，於形式上似有本於「
    罪疑唯有利被告原則」（in dubio pro reo）而有意避免因
    認定事實致被告前案之假釋經撤銷。然姑不論「罪疑唯有利
    被告原則」所針對者，乃就案件之調查結果有「罪疑」之情
    形時，對於被告就被訴案件本身因適用法律效果輕重利害間
    所為之比較，而非就本案判決結果將反射於其他案件或事實
    而發生之主觀利害關係。苟該原則果能依此射程而適用於本
    案對認定事實之要求，則原判決避免造成被告前案經撤銷假
    釋之結果，邏輯上卻適足以成就本案因符合累犯之要件（前
    案因假釋未經撤銷而徒刑執行完畢）而對被告發生加重其刑
    之不利益效果（本案依本院於判決時之狀態，被告上開前案
    之執行尚無經撤銷假釋之紀錄，依法應論以累犯如前所述）
    ，更有不當，附此敘明。
　⒌原判決於理由欄既敘明扣案20顆子彈中，僅有17顆具殺傷力
    ，及另有1顆雖擊發（滅失）而無殺傷力之外，其餘2顆甚至
    無法擊發，然其在沒收欄卻稱20顆子彈均已擊發而滅失（原
    審判決書第7頁第8行），就其判決理由之說明亦有矛盾。
　㈡被告不服原判決關於事實之認定、累犯之適用及刑罰之量處
    而提起上訴，請求本院將原判決撤銷，雖無理由，然原判決
    既有前開違誤，亦已無從維持，自應由本院將原判決撤銷，
    另為適法之判決。
二、科刑部分
　　爰審酌被告為OO年O月OO日出生，本件犯罪時年34、35歲，
    受有高職肄業教育程度、以從事殯葬工作為業之人，有個人
    資料在卷可稽，並據其在原審及本院審理時自陳在卷。其此
    前雖有犯罪經法院判決確定並入監執行之前案紀錄，然均已
    因構成累犯之要件而經非難如上，不再重複作為素行之評價
    ，附此敘明。並考量其犯罪寄藏上開槍枝之種類及狀態、寄
    藏子彈之數量，及寄藏之槍枝主要組成零件為彈匣，對於社
    會治安及他人之生命、身體與財產所隱存危險之程度；被告
    以藏置在其住處而寄藏並持有上開危險物之犯罪手段；犯罪
    後之態度等一切情狀，量處如主文第二項所示之刑，並就罰
    金部分諭知易服勞役之折算標準，以資懲儆。
三、沒收部分
　㈠扣案仿GLOCK廠19型手槍造型製造之非制式手槍1把（槍枝管
    制編號0000000000號），含其配置之彈匣1個、隨同查獲而
    另以未組裝狀態存在之金屬撞針1枝，為槍砲彈藥刀械管制
    條例第4條第1項第1款規定之非制式槍枝及其成分；扣案彈
    匣1個為同條例第2項之槍枝主要組成零件，均為依法不得持
    有之違禁物，應依刑法第38條第1項規定，不問屬於犯罪行
    為人與否，沒收之。至於查獲時原本經安排裝置在該手槍內
    之斷裂撞針，依其當時存在狀態既結合為該槍之一部而屬於
    物之成分，於槍枝沒收時，自無從排除其外，原不待言。
　㈡扣案具殺傷力之子彈17顆，固具有違禁物之性質，然與前開
    可以擊發但因動能不足而無殺傷力之子彈1顆，既均已因鑑
    驗而擊發後滅失，亦不另為沒收之諭知。扣案不能擊發之子
    彈2顆、撞針彈簧導桿1個，既均不屬於違禁物之性質，爰不
    予宣告沒收，併此敘明。
據上論斷，應依刑事訴訟法第369條第1項前段、第364條、第299
 條第1項前段，槍砲彈藥刀械管制條例第7條第4項、第12條第4 
項、第13條第4項，刑法第11條前段、第55條前段、第47條第1項
、第42條第3項前段、第38條第1項，判決如主文。
本案經檢察官吳文書偵查起訴，檢察官蔡國禎到庭執行職務。
中　　華　　民　　國　　111 　年　　8 　　月　　16　　日
                  刑事第十庭    審判長法  官  陳中和
                                      法  官  任森銓
                                      法  官  陳松檀
以上正本證明與原本無異。
如不服本判決應於收受本判決後20日內向本院提出上訴書狀，其
未敘述上訴理由者，並得於提起上訴後20日內向本院補提理由書
狀（均須按他造當事人之人數附繕本）「切勿逕送上級法院」。
中　　華　　民　　國　　111 　年　　8 　　月　　16　　日
                                      書記官  李佳旻
附錄本案論罪法條全文：
槍砲彈藥刀械管制條例第7條
未經許可，製造、販賣或運輸制式或非制式火砲、肩射武器、機
關槍、衝鋒槍、卡柄槍、自動步槍、普通步槍、馬槍、手槍或各
類砲彈、炸彈、爆裂物者，處無期徒刑或7年以上有期徒刑，併
科新臺幣3千萬元以下罰金。
未經許可，轉讓、出租或出借前項所列槍砲、彈藥者，處無期徒
刑或5年以上有期徒刑，併科新臺幣1千萬元以下罰金。
意圖供自己或他人犯罪之用，而犯前二項之罪者，處死刑或無期
徒刑；處徒刑者，併科新臺幣5千萬元以下罰金。
未經許可，持有、寄藏或意圖販賣而陳列第1項所列槍砲、彈藥
者，處5年以上有期徒刑，併科新臺幣1千萬元以下罰金。
意圖供自己或他人犯罪之用，以強盜、搶奪、竊盜或其他非法方
法，持有依法執行公務之人所持有之第1項所列槍砲、彈藥者，
得加重其刑至二分之一。
第1項至第3項之未遂犯罰之。
槍砲彈藥刀械管制條例第12條
未經許可，製造、販賣或運輸子彈者，處1年以上7年以下有期徒
刑，併科新台幣500萬元以下罰金。
未經許可，轉讓、出租或出借子彈者，處6月以上5年以下有期徒
刑，併科新台幣300萬元以下罰金。
意圖供自己或他人犯罪之用，而犯前二項之罪者，處3年以上10
年以下有期徒刑，併科新台幣700萬元以下罰金。
未經許可，持有、寄藏或意圖販賣而陳列子彈者，處5年以下有
期徒刑，併科新台幣300萬元以下罰金。
第1項至第3項之未遂犯罰之。
槍砲彈藥刀械管制條例第13條
未經許可，製造、販賣或運輸槍砲、彈藥之主要組成零件者，處
3年以上10年以下有期徒刑，併科新台幣700萬元以下罰金。
未經許可，轉讓、出租或出借前項零件者，處1年以上7年以下有
期徒刑，併科新台幣500萬元以下罰金。
意圖供自己或他人犯罪之用，而犯前2項之罪者，處5年以上有期
徒刑，併科新台幣1000萬元以下罰金。
未經許可，持有、寄藏或意圖販賣而陳列第1項所列零件者，處6
月以上5年以下有期徒刑，併科新台幣300萬元以下罰金。
第1項至第3項之未遂犯罰之。
【卷證索引】
編號 卷證名稱 簡稱 ⒈ 屏東縣政府警察局屏東分局屏警分偵字第10934300800號卷宗 警卷 ⒉ 臺灣屏東地方檢察署109年度偵字第10784號卷宗 偵卷 ⒊ 臺灣屏東地方法院110年度訴字第385號卷宗 原審卷 ⒋ 臺灣高等法院高雄分院111年度上訴字第271號卷宗 本院卷